【裁判字號】    88,易,3904
【裁判日期】    890905
【裁判案由】    詐欺
【裁判全文】
台灣台中地方法院刑事判決                        八十八年度易字第三九四號
    公  訴  人  台灣台中地方法院檢察署檢察官
    被      告  丁○○
右列被告因詐欺案件，經檢察官提起公訴（八十八年度偵緝字第四九六號、偵字第一
五○八三號），本院判決如左：
    主  文
丁○○無罪。
    理  由
一、公訴意旨詳如起訴書所載。
二、按犯罪事實應依證據認定之，無證據不得推定其犯罪事實；而不能證明被告犯罪
    者，應諭知無罪之判決，刑事訴訟法第一百五十四條、第三百零一條第一項分別
    定有明文。又按刑法第三百三十九條第一項之詐欺取財罪係以意圖為自己或第三
    人不法之所有，以詐術使人將本人或第三人之物交付為構成要件，所謂以詐術使
    人交付，必係被詐欺人因其詐術而陷於錯誤，始為相當，若其所用方法，不能認
    為詐術，亦不致使人陷於錯誤，即不構成本罪 (最高法院四六年台上字第二六０
    號判例意旨參照)，是行為人如係事後因其他因素無法如期返還或給付款項，乃
    民事上債務不履行之問題，除有積極證據足認其於取得財物之初即心存不法所有
    之意圖者外，要難以此一時之給付遲延即遽認其涉犯詐欺罪名。本件公訴人認被
    告丁○○涉犯上開罪嫌無非係以告訴人戊○○、甲○○之指訴、支票及退票理由
    單影本為其論據。訊之被告固坦承先後持如附表編號一至七號所示支票，分別向
    告訴人二人借款之事實，惟均堅決否認有何詐欺犯行，辯稱：伊與戊○○、甲○○二人素有金錢往來，伊係因投資不當，遭人拖累，致經濟困難，始未還錢，並
    無詐欺之意等語。
三、經查，被告自民國八十七年五月（公訴人誤載為八十八年五月）間起，至八十七
    年八月二十七日止，先後四次持其所簽發之支票（詳如附表編號一至四號）向戊○○借款約二百萬元（各次借款金額分別為一百萬元、五十萬元、四十五萬五千
    元、五萬八千元），約定利息每萬元每月三百元，被告並曾給付戊○○三萬元利
    息；被告另於八十七年七月間先後持其所簽發及發票人分別為乙○○、丙○○○
    之支票（詳如附表編號五至七號所示）向甲○○借款，計約一百萬元，及被告迄
    未清償上開借款等節，業經戊○○於偵審中；甲○○於偵查中分別指陳在卷，復
    為被告所是認，固堪認定。然查，（一）告訴人甲○○與戊○○二人顯均係基於
    與被告間之友誼，而答應借款予被告，戊○○與被告並係認識甚久之高職同學等
    情，業經甲○○於偵查中陳稱：「（為何借錢給他？）大家都是朋友，．．。」
    等語；戊○○於偵查中稱：「（之前有無金錢往來？）我有跟過他的會。」、「
    （為何借錢予他？）他是我朋友，他說屆期還款，我是資助他週轉。」等語、於
    審理中稱：「（為何被告前債未還，仍繼續借錢給他？）因他開票在九月，票期
    還沒隨到，他因經濟上有困難，．．。」等語在卷。又如附表編號一至五號所示
    戶名為丁○○之支票帳戶二個，均至八十七年九月二十五日始遭拒絕往來，且該
    二支票帳戶之交易情形直至八十七年八月底為止均尚屬正常等節，亦有第七商業
    銀行八十九年一月十日七國光字第九八號、七南屯字第一二七號函及退票明細、
    該二帳戶之存簿影本各一份在卷可稽。（二）如附表編號六號之支票係乙○○為
    向被告調現而簽發予被告乙節，業經證人乙○○於偵查中證述屬實（見八十七年
    度偵字第二○五一號偵查卷第二三頁背面）。又如附表編號六號及編號七號，戶
    名分別為乙○○及丙○○○之支票帳戶，分別至八十八年三月五日及同年月十二
    日始遭拒絕往來，其中丙○○○之支票並早於七十一年十一月十九日即開戶，乙○○及丙○○○且為夫妻等節，有臺灣銀行健行分行八十九年一月五日銀健營字
    第○○八號及誠泰商業銀行八十九年七月二十四日公益字第八九○一八○號函、
    乙○○及丙○○○戶役政查詢報表各一份在卷可稽。是綜觀告訴人二人均係基於
    與被告間之友誼始借款予被告，而被告於向告訴人借款時，其所使用之支票帳戶
    交易情形復均尚屬正常，且被告乙○○及丙○○○二人所使用之上開支票帳戶，
    復均在被告持票向甲○○借款之後約七、八個月始遭拒絕往來等情，尚難僅因如
    附表所示之支票嗣遭退票，即認被告於借款之初即具不法所有之詐欺意圖。綜上
    所述，被告所辯尚堪採信，本件應屬單純民事債務糾葛。此外，復查無其他積極
    證據足資證明被告有何詐欺犯行，揆諸前揭說明，自應為被告無罪之諭知。
據上論斷，應依刑事訴訟法第三百零一條第一項，判決如主文。
中    華    民    國    八十九    年      九        月      五          日
                                        法  官  江  奇  峰
右正本證明與原本無異。
如不服本判決，應於送達後十日內向本院提出上訴狀(須附繕本)，上訴於台灣高等
法院台中分院。
                                        書記官
中    華    民    國    八十九    年      九        月      八          日


司法院資訊處製作；財團法人民間司法改革基金會備份。
